臺灣高雄地方法院民事判決　九十二年度勞訴字第二七號
　　原　　　告　乙○○
　　訴訟代理人　莊孝襄律師
　　被　　　告　中華電信股份有限公司台灣南區電信分公司
　　法定代理人　甲○○
　　訴訟代理人　高慶福律師
當事人間給付加班費等事件，本院民國九十三年一月十四日言詞辯論終結，判決如下
：
    主      文
被告應給付原告新臺幣肆拾貳萬伍仟壹佰壹拾捌元，及自民國九十二年三月六日起至
清償日止，按週年利率百分之五計算之利息。
原告其餘之訴駁回。
訴訟費用由被告負擔十分之六，餘由原告負擔。
本判決原告勝訴部分，於原告以新台幣壹拾肆萬元為被告供擔保後，得為假執行，但
被告如於假執行程序實施前，以新臺幣肆拾貳萬伍仟壹佰壹拾捌元為原告預供擔保後
，得免為假執行。
原告其餘假執行之聲請駁回。
    事實及理由
一、原告主張：
    原告原任職被告公司北高雄營運處，於民國九十年五月十七日奉派率同事許勝雄
    等七人前往金門，支援被告公司金門服務中心「ＣＧ八二三二新設金城局市話交
    換機工程」之ＭＤＦ跳線工作（下稱系爭工作），因工作所需，乃應該中心之要
    求，自同年月十七日起至同年六月十八日止，共加班一百三十二小時。嗣原告於
    同年六月二十四日奉准退休，惟被告並未給付系爭工作之加班費新台幣 (下同)
    五萬七千零五十六元，亦未將上開加班費列計為平均工資，致有七十萬三千六百
    九十元之退休金未給付，爰依勞動基準法之規定提起本訴。並聲明：(一)被告應給
    付原告七十六萬零七百四十六元，及自起訴狀繕本送達被告翌日即九十二年三月
    六日起至清償日止，按年息百分之五計算之利息；(二)願供擔保，請准宣告假執行
    。
二、被告抗辯：
  (一)依被告公司員工加班實施要點 (下稱加班要點) 第四條第一項之規定，員工加班
    應於事前填具加班簽報表，經本單位一級主管核屬確需，陳報本機關首長 (或授
    權主管) 核准後辦理。原告於九十年五月間支援系爭工作，如需加班，應依規定
    向其上級即被告公司金門服務中心工務課長黃積基銘陳報，經核准後，應於加班
    工作簽報表上，簽寫加班起迄時間，並於簽到簿上簽寫加班之簽到、簽退，原告
    未依上開規定辦理，被告自得不予認定其有加班行為。
  (二)原告未經上開事前簽報核准程序，擅自加班，且於九十年五月二十八日申請退休
    ，自不得請求補發加班費及退休金，惟如本院認原告確有加班之事實，則其加班
    時數亦應未超過一百小時，並聲明：(一)原告之訴及假執行之聲請均駁回；(二)如受
    不利判決，願供擔保，請准宣告免為假執行。
三、兩造不爭執之事實：
  (一)原告原任職被告公司北高雄服務處，九十年五月十七日起至同年六月十八日止，
    奉派支援系爭工作。嗣原告於同年五月二十八日申請退休，同年六月二十四日核
    准退休。
  (二)原告於支援系爭工作期間，並未依被告公司加班要點第四條第一項之規定，於事
    前填具加班簽報表，經陳報機關首長 (或授權主管) 核准後辦理加班。惟所率領
    支援系爭工作之團隊成員，嗣均經被告公司認定有加班事實，並分別核發加班費
    。
  (三)原告於上開期間如加班一百小時，被告應補發之加班費及退休金合計四十二萬五
    千一百一十八元；如加班一百三十二小時，被告應補發之加班費及退休金合計七
    十六萬零七百四十六元。
四、得心證之理由：
    原告主張因支援系爭工作而加班一百三十二小時，被告則以上開情詞置辯，則本
    件爭點應為：(一)原告於系爭工作期間有無加班之事實？(二)原告如未依被告公司加
    班要點之規定事前簽報而加班，被告有無核發加班費之義務？(三)被告應補發之加
    班費暨退休金數額為何？茲分述之：
  (一)原告於系爭工作期間有無加班之事實？
    經查：原告於上開期間支援系爭工作，所率領團隊成員許勝雄、邱慶輝、許清發
    等人嗣均經被告公司認定確有加班事實，並分別核發加班費，為兩造所不爭執。
    而原告於系爭工作期間確曾加班一節，亦經證人許勝雄、邱慶輝、許清發及黃積
    銘到庭證述明確，互核情節相符，則原告於系爭工作期間確有加班之事實，應堪
    信為真實。
  (二)原告如未依被告公司加班要點之規定事前簽報而加班，被告有無核發加班費之義
    務？
    1.按當事人間因訂立契約而成立法律關係所衍生之紛爭應如何適用法律，固屬法
      院之職權，惟法院於適用法律前所應認定之事實，除非當事人約定之內容違反
      強制或禁止規定而當然無效，可不受拘束外，仍應以該契約約定之具體內容為
      判斷基礎，不得捨當事人之特別約定，而遷就法律所規定之有名契約內容予以
      比附適用，此乃私法自治、契約自由原則之體現，最高法院九十二年度台上字
      第二三七四號判決意旨足資參酌。經查：各公、民營事業機關、團體，為有效
      管理人事差勤、加班等事項，防杜人為弊病，往往訂定相關規定加以規範，尤
      以加班須經事前層報核准，幾已成為共通之規則，乃於本院已顯著之事實。準
      此，被告公司加班要點第四條第一項所定，員工加班應於事前填具加班簽報表
      ，經本單位一級主管核屬確需，陳報本機關首長 (或授權主管)核准後辦理一
      節，核屬被告公司因應勞動基準法之實施，為有效管理員工所制定，原告於被
      告公司任職多年，且退休時擔任基層主管之股長職務，自應知之甚詳，則上開
      加班要點自已成為當事人約定之內容，且無違反強制或禁止規定之情形，於兩
      造間自有拘束力。
    2.再查：原告於支援系爭工作期間，固未依被告公司加班要點之規定，於事前填
      具加班簽報表，經陳報機關首長 (或授權主管) 核准後辦理，惟依同要點第四
      條第二項之規定，因突發事件須臨時調度加班處理者，如事先簽報確有困難，
      得於事後依照前項規定補辦簽報手續，憑以報支加班費，足認被告員工加班應
      於事前填具加班簽報表固屬原則，惟如有事實上困難之情形，仍得以事後補辦
      簽報手續之方式，憑以報支加班費。本件係因原告奉派支援被告公司金門服務
      中心之系爭工作而引發爭議，惟被告公司加班要點對於此種支援非原任職單位
      之工作，就加班相關之權利義務關係，似無明確規範。再以被告公司金門服務
      中心於系爭工作初始階段，曾要求原告於必要時得加班，亦經證人即金門服務
      中心課長黃積銘證述屬實，則以原告率隊於外地支援系爭工作，核屬因事件之
      性質而特別調度之任務，原難期申報加班之手續與原任職單位相同而需依制式
      格式事先簽報；且證人黃積銘與原告既曾事先商定必要時得加班，則原告於完
      成系爭工作後始填具加班費報告表，應認係依上開加班要點第四條第二項之規
      定，所為事後補辦簽報之手續，被告自有核發加班費之義務。
  (三)被告應補發之加班費暨退休金數額為何？
    按當事人主張有利於己之事實，就其事實有舉證之責任，民事訴訟法第二百七十
    七條定有明文。經查：原告於完成系爭工作後，已依被告公司加班要點第四條第
    二項之規定事後補辦簽報之手續，已如上述，而原告上開加班係於退休前六個月
    內所為，其加班費應列入平均工資作為計算退休金之標準。再以被告固負有核發
    加班費暨補發未併計退休金之義務，惟就應如何計算加班之時數，原應由原告負
    舉證責任。原告雖提出加班費報告表為證，惟該報告表係原告等自行製作，並未
    經被告事先核定，原難遽以認定原告加班之確實時數。至原告雖舉所率團隊成員
    即證人許勝雄、邱慶輝、許清發為證，而其經被告事後認定於支援系爭工作期間
    之加班時數分別為一百三十、一百三十二及一百三十一小時，惟依上開說明，上
    開證人原亦未事前填具加班簽報表，被告事後追認而核定上開時數之加班行為，
    自屬其權限範圍，尚難執以認定原告加班之時數即係一百三十二小時。參以被告
    陳明本院如認原告確有加班之事實，則被告對於原告加班時數不超過一百小時，
    及被告應補發之加班費及退休金合計四十二萬五千一百一十八元等情不爭執，應
    認原告加班之時數於一百小時範圍內為真正，被告應補發之加班費暨退休金合計
    四十二萬五千一百一十八元，逾此範圍之請求，則無從信其為真實。
五、從而，原告依勞動基準法之規定，請求被告給付加班費暨退休金四十二萬五千一
    百一十八元，及自起訴狀繕本送達翌日即九十二年三月六日起至清償日止，按週
    年利率百分之五計算利息之部分，為有理由，應予准許。逾此範圍之請求，為無
    理由，應予駁回。
六、兩造陳明願供擔保，聲請宣告假執行或免為假執行，就原告勝訴部分，經核尚無
    不合，爰各酌定相當之擔保金額，一併准許之。至原告敗訴部分，其假執行之聲
    請即失所依附，應予駁回。
七、訴訟費用之負擔，依民事訴訟法第七十九條，判決如主文。
中　　　華　　　民　　　國　　九十三　　年　　　二　　　月　　　四　　　日
                                臺灣高雄地方法院民事第一庭
~B法　　　官　許政賢
正本係照原本作成。
如不服本判決，應於送達後廿日內，向本院提出上訴狀並表明上訴理由，如於本
判決宣示後送達前提起上訴者，應於判決送達後十日內補提上訴理由書（須附繕本）。
中　　　華　　　民　　　國　　九十三　　年　　　二　　　月　　　四　　　日
~B法院書記官　邱靜銘
